【裁判字號】    98,交抗,1348
【裁判日期】    980604
【裁判案由】    違反道路交通管理處罰條例
【裁判全文】
臺灣高等法院交通事件裁定            98年度交抗字第1348號
抗  告  人
即受處分人  甲○○
上列抗告人因違反道路交通管理處罰條例案件，不服台灣板橋地
方法院，中華民國九十八年四月二十七日所為裁定（九十八年度
交聲字第六七七號），提起抗告，本院裁定如下：
    主  文
抗告駁回。
    理  由
一、按汽車駕駛人，行經有燈光號誌管制之交岔路口闖紅燈者，
    處新臺幣（下同）一千八百元以上五千四百元以下罰鍰；又
    汽車駕駛人駕駛汽車違反道路交通管理處罰條例第五十三條
    規定者，除應依該條所規定之罰鍰處罰外，並記違規點數三
    點，道路交通管理處罰條例第五十三條第一項、第六十三條
    第一項第三款分別定有明文。再按當場舉發者，應填記駕駛
    人或行為人姓名、性別、出生年月日、地址、身分證統一編
    號及車主姓名、地址、車牌號碼、車輛種類。被查獲之駕駛
    人或行為人為受處分人時，應於填記通知單後將通知聯交付
    該駕駛人或行為人簽名或蓋章收受之；拒絕簽章者，仍應將
    通知聯交付該駕駛人或行為人收受，並記明其事由及交付之
    時間；拒絕收受者，應告知其應到案時間及處所，並記明事
    由與告知事項，視為已收受，違反道路交通管理事件統一裁
    罰基準及處理細則第十一條第一項第一款定有明文。
二、本件抗告人即異議人甲○○雖否認曾於民國九十七年五月十
    六日上午七時十分許，騎乘車牌號碼七五一—ＢＮＡ號重型
    機車，因駕車行經臺北縣板橋市○○路與民族路口有燈光號
    誌管制之交岔路口闖紅燈（紅燈左轉）之違規事實，辯稱：
    我不記得了。…我對去年的記憶不清楚，因為我去年有發生
    過車禍，我現在沒有印象云云（見原審卷第一一頁反面、一
    二頁）。經查：
  (一)抗告人上揭違規事實，業經臺北縣政府警察局海山分局海山
    派出所員警林成智當場舉發，嗣經原處分機關即交通部公路
    總局臺北區監理所板橋監理站依據道路交通管理處罰條例第
    五十三條規定，於九十八年三月十七日裁處異議人罰鍰四千
    五百元，並記違規點數三點等情，有上開裁決書、臺北縣政
    府警察局北縣警交字第Ｃ00000000號舉發違反道路
    交通管理事件通知單、車號查詢重型機車車籍資料在卷可憑
    （見原審卷第五、六、一四頁）。
  (二)抗告人雖以前揭情詞置辯，惟證人即舉發員警林成智於原審
    證稱：當天伊騎車在民族路上跟在抗告人機車後面，抗告人
    在民族路與中山路口紅燈左轉中山路，伊就跟上去把抗告人
    攔停，抗告人說他沒有違規，伊當場告知抗告人違規時間、
    地點及項目，抗告人表示他拒收罰單，舉發當時是上午七點
    十分，天氣晴朗，視線良好，伊與抗告人距離很近，前後約
    一個人的距離，伊騎在抗告人機車後面看得很清楚，而且伊
    對在庭的抗告人還有印象等語（見原審卷第一一頁反面）。
    是觀諸證人所言，當天天氣晴朗，視線良好，證人就舉發路
    段之燈號變換情形、執勤所處位置、抗告人行駛路徑及闖紅
    燈過程等情節詳述具體明確，且證人既正執行勤務之際，對
    行駛車輛動向，自特別留意之；況證人就本件如何查獲舉發
    之經過，於原審到庭結證綦詳如上，其證述舉發過程連續而
    完整，顯見其記憶深刻，益徵其無誤判之虞；參以證人與抗
    告人間，並無怨隙，且素不相識，衡情證人應無設詞攀誣，
    或虛構違規事實以陷害抗告人之理。從而，既查無任何證據
    足資證明執勤員警有何捏造事實違法取締之不法情事，並參
    酌員警執行公務時，本身即受有行政懲處責任之監督，且其
    到庭具結作證，更係以刑事責任擔保其證言之真實性，其之
    證言又與常情無悖，是其證述應非子虛，自足採信，是抗告
    人上開違規之行為應堪認定，足徵抗告人空言否認上開違規
    事實，無非事後卸責之詞，自不足採。
  (三)又抗告人以去年曾發生車禍，記憶不清楚，沒有印象曾收到
    本件罰單云云置辯。惟抗告人遭員警林成智當場攔停後，因
    爭執並無上開闖紅燈違規事實，故拒絕在舉發違反道路交通
    管理事件通知單上簽名，並經員警林成智在舉發通知單「收
    受通知聯者簽章欄」上註記：「拒簽、拒收、已告知權利義
    務」等字樣，有上開舉發通知單在卷可考（見原審卷第六頁
    ），依前揭規定，應視為抗告人已收受該舉發通知單。況舉
    發員警既已於填記舉發通知單內各欄位後，將該舉發通知單
    交付抗告人簽名或蓋章收受，則抗告人於斯時已處於隨時可
    得收受該舉發通知單之狀態，抗告人如有不服或事後願繳納
    罰鍰，自得為後續之救濟行為或繳款行為，本身之權利並未
    因而受有影響，如拒絕收受，自應承受其怠於收受舉發通知
    單之不利益，是立法者明定此種情況仍生送達之效力，抗告
    人自不能以時間久遠不復記憶、未曾收到罰單為由執為抗辯
    。從而，抗告人於違規當日即已得悉其違規事實，自應主動
    向監理單位查詢其應到案處所及罰鍰金額，竟怠於自動繳納
    罰鍰或到案聽候裁決，而致逾越應到案日期（即九十七年六
    月一日），即應承受逾期加重裁罰之不利益，故原處分機關
    逕依違反道路交通管理事件統一裁罰基準表規定，裁處異議
    人罰鍰四千五百元，於法自無不合，是抗告人此部分所辯，
    亦不足取。
  (四)至原舉發單位雖未能提出抗告人違規照片或攝影畫面供抗告
    人檢視，然「當場舉發」交通違規並不以攝影或照相存證為
    其要件，亦不以舉發錄影或照片為唯一之證明方法，若舉發
    警員係親眼見聞違規經過，並經以證人之身分具結後為證述
    ，此證人證詞仍不失為證明方法之一種。若強求各種交通違
    規行為均需以照片為其裁罰依據，事實上殆不可行，蓋諸多
    違規行為之發生難以預期，違規狀態稍縱即逝，無法期待執
    勤警員就一瞬間突發之交通違規行為，於發現後能即時攝影
    取證，事實上僅能仰賴舉發員警親身目視所見為之，別無其
    他舉證之可能，復查無其他證據顯示本件舉發員警有誤認或
    故意構陷之情事，自難以舉發員警無法提出其他證據佐證，
    即認其所述不可採信。是抗告人以舉發員警無法提出採證照
    片云云置辯，尚不足卸免其責。
三、綜上，抗告人確有上開違規行為。從而，原處分機關交通部
    公路總局台北區監理所板橋監理站援引道路交通管理處罰條
    例第五十三條第一項，裁處罰鍰四千五百元整，並依同條例
    第六十三條第一項第三款規定記違規點數三點，核無不當。
    原審裁定異議駁回，並無不合。抗告人仍執陳詞指摘原審裁
    定不當云云，為無理由，應予駁回。
據上論結，應依道路交通案件處理辦法第二十六條，刑事訴訟法
第四百十二條，裁定如主文。
中    華    民    國    98    年    6     月    4     日
                 刑事第十七庭  審判長法  官  趙功恆
                                     法  官  陳世宗
                                     法  官  陳憲裕
以上正本證明與原本無異。
不得再抗告。
                                     書記官  劉育妃
中    華    民    國    98    年    6     月    5     日


司法院資訊處製作；財團法人民間司法改革基金會備份。
